最高法院刑事判決　　　　　　　　　　　　　　　九十三年度台上字第二八九五號
　　上　訴　人　甲○○
右上訴人因貪污案件，不服台灣高等法院台南分院中華民國九十三年二月十七日第二
審更審判決（九十二年度重上更(三)字第五一○號，起訴案號：台灣嘉義地方法院檢察
署八十七年度偵字第六一六○號），提起上訴，本院判決如左：
    主  文
上訴駁回。
    理  由
按刑事訴訟法第三百七十七條規定：上訴於第三審法院，非以判決違背法令為理由，
不得為之。是提起第三審上訴，應以原判決違背法令為理由，係屬法定要件。如果上
訴理由狀並未依據卷內訴訟資料，具體指摘原判決不適用何種法則或如何適用不當，
或所指摘原判決違法情事，顯與法律規定得為第三審上訴理由之違法情形，不相適合
時，均應認其上訴為違背法律上之程式，予以駁回。本件原判決認定上訴人甲○○原
係嘉義縣梅山鄉公所大南示範公墓之管理員，為依據法令從事公務之人員。明知該鄉
公所頒行之「嘉義縣梅山鄉第二公墓暨納骨堂使用管理辦法」第十四條規定：「使用
本公墓納骨堂，應先向鄉公所申請並一次繳納使用費，領取免費供給之標準骨罈及納
骨堂進堂許可證後，憑證向公墓管理員洽商進堂事宜」，而上開使用費應由申請者持
該所開立之繳款書至指定之公庫（梅山鄉農會或台南企業銀行梅山分行）代收處繳納
，不得私自收受。詎意圖為自己不法之所有，並基於概括之犯意，自民國八十年一月
二十四日起至八十四年七月二十三日止，利用其擔任公墓管理員之機會，連續在嘉義
縣梅山鄉大南示範公墓，向原判決附表一、附表二編號第２、３、４、５號、附表三
編號第１、２、３號、附表五編號第２、３、４號所示亡者簡萬得之家屬簡銘宗等人
誆稱：可代收使用規費，致簡李宿等人陷於錯誤，分別將使用規費陸續交付上訴人代
收，上訴人則連續偽造「嘉義縣梅山鄉大南示範公墓納骨堂使用許可證」，加蓋「梅
山鄉鄉公所民政課長」之橢圓形戳章、「本文免蓋主管判發章」、「代為決行」及「
公墓管理員甲○○」等長方形戳記，持交亡者家屬，以資取信，共向亡者家屬詐得新
台幣（下同）七十七萬六千元花用殆盡，足以生損害於該鄉公所及亡者家屬。嗣經審
計部台灣省嘉義市審計室會同梅山鄉公所清查，始查悉上情。因而撤銷第一審關於上
訴人部分之不當判決，改判仍論處其連續依據法令從事公務之人員，利用職務上之機
會，詐取財物罪刑。已綜核全部卷證資料，詳加斟酌論斷，敘明其所憑之證據及認定
之理由，而以上訴人否認犯罪所持之辯解為不足採，予以指駁綦詳，俱有卷存之證據
資料可資覆按。從形式上觀察，並無判決違背法令之情形存在。查刑法第十條第二項
所稱之公務員，係指依法令從事於公務之人員，原不以編制名額內之職員為限，即非
職員而依法令從事於公務之人員，亦包含之。上訴人係嘉義縣梅山鄉公所梅山大南示
範公墓之管理員，雖非編制內之職員，但與該所訂有僱傭關係，並從事納骨堂進堂公
務事宜，顯係依法令從事於公務之人員，其利用職務上之機會，向亡者家屬詐取財物
，原判決以修正前貪污治罪條例第五條第一項第二款論處罪刑，自無違誤。又按修正
前貪污治罪條例第五條第一項第二款所謂利用職務上機會，係指利用職務上所有之一
切事機之意，不論係其職務本身所固有，抑由職務衍生之事機，均包括在內。依「嘉
義縣梅山鄉第二公墓暨納骨堂使用管理辦法」第十四條規定「使用本公墓納骨堂，應
先向鄉公所申請並一次繳納使用費，領取免費供給之標準骨罈及納骨堂進堂許可證後
，憑證向公墓管理員洽商進堂事宜」。而納骨堂使用費應由申請者自行持該鄉公所開
立之繳款書至指定之公庫代收處繳納，不得私自代收代繳。因之，納骨堂使用費之收
納工作雖非上訴人本身所固有之職務，但其利用負責納骨堂進堂工作之機會，向亡者
家屬詐取納骨堂使用費，原判決論以利用職務上之機會，詐取財物罪刑，其適用法則
復無不當。另刑事訴訟法所稱依法應於審判期日調查之證據，係指與待證事實有重要
關係，在客觀上顯有調查必要性之證據而言，故其範圍並非漫無限制，必其證據與判
斷待證事實之有無，具有關連性，得據以推翻原判決所確認之事實，而為不同之認定
，若僅係枝節性問題，或所證明之事項已臻明瞭，當事人聲請調查之證據，僅在延滯
訴訟，甚或就同一證據再度聲請調查，自均欠缺其調查之必要性，原審未依聲請為無
益之調查，皆無違法可言。上訴人向亡者家屬收取納骨堂使用費時，均自行簽發「梅
山鄉大南示範公墓使用許可證」以取信於亡者家屬，稽之上訴人所簽發之「梅山鄉大
南示範公墓使用許可證」上，除蓋有「梅山鄉鄉公所民政課長」之橢圓形戳章外，另
蓋有「本文免蓋主管判發章」、「代為決行」、「公墓管理員甲○○」之長方形戳記
，該等戳章、戳記均非梅山鄉公所民政課交給上訴人使用，除據上訴人自白不諱外，
並經證人即該鄉公所民政課長陳保復證述在卷，則上訴人擅自以該鄉公所民政課長名
義偽造簽發上述許可證，並無疑義，事證已臻明確，自無再調查「進堂許可證」、與
「使用許可證」有何差異之必要，原審未依聲請為無益之調查，尤無違法之處。上訴
意旨置原判決上開明確論斷於不顧，對原審取捨證據及證據證明力判斷之審判職權行
使，任憑己見，或就同一證據資料為相異之評價，或就不影響於判決本旨事項再為事
實上之爭辯，均與法律規定得為第三審上訴理由之違法情形，不相適合，其上訴為違
背法律上之程式，應予駁回。
據上論結，應依刑事訴訟法第三百九十五條前段，判決如主文。
中　　　華　　　民　　　國　　九十三　　年　　　六　　　月　　　十　　　日
                              最高法院刑事第四庭
                                  審判長法官  紀　俊　乾
                                        法官  黃　正　興
                                        法官  劉　介　民
                                        法官  陳　東　誥
                                        法官  孫　增　同
      右正本證明與原本無異
                                              書  記  官
中　　　華　　　民　　　國　　九十三　　年　　　六　　　月　　 十八 　　日
                                                                        Ｌ
